臺灣雲林地方法院刑事附帶民事訴訟判決
111年度港智簡附民字第1號
原      告  阿迪達斯公司（adidas AG）

法定代理人  黃淑芬
原      告  彪馬歐洲公開有限責任公司(PUMA SE)

法定代理人  於保羅
共      同
訴訟代理人  謝尚修律師
複  代理人  謝逸文律師
被    告    黃啟釗
上列被告因違反商標法案件（111年度港智簡字第1號），經原告
提起附帶民事訴訟請求損害賠償，本院於民國111年7月20日言詞
辯論終結，判決如下：
    主      文
被告應給付原告阿迪達斯公司新臺幣肆萬元，及自民國一一一年
四月十五日起至清償日止，按週年利率百分之五計算之利息。
被告應給付原告彪馬歐洲公開有限責任公司新臺幣貳萬元，及自
民國一一一年四月十五日起至清償日止，按週年利率百分之五計
算之利息。
原告其餘之訴駁回。
本判決第一項得假執行，但被告如以新臺幣肆萬元為原告阿迪達
斯公司預供擔保，得免為假執行。
本判決第二項得假執行，但被告如以新臺幣貳萬元為原告彪馬歐
洲公開有限責任公司預供擔保，得免為假執行。
原告其餘假執行之聲請駁回。
    事實及理由
壹、程序部分 
一、本件原告阿迪達斯公司、彪馬歐洲公開有限責任公司（下稱
    彪馬公司）均為外國法人，故性質上係屬涉外民事事件。因
    侵權行為涉訟者，得由行為地之法院管轄，民事訴訟法第15
    條第1項定有明文。所謂行為地，包含一部實行行為或其一
    部行為結果發生之地（最高法院56年度台抗字第369號裁判
    意旨參照）。涉外民事法律適用法雖未就法院之管轄予以規
    定，然因原告2人主張侵權行為地在我國，應得類推適用民
    事訴訟法第15條第1項規定，由我國法院管轄。又原告2人主
    張被告黃啟釗之侵權行為地係在本院管轄區域之雲林縣○○鎮
    ○○路00號前攤位，是本院就本件即取得管轄權。
二、關於由侵權行為而生之債，依侵權行為地法。但另有關係最
    切之法律者，依該法律，為涉外民事法律適用法第25條所明
    定。原告2人係外國法人，主張被告侵害其等商標權，具有
    涉外因素，自應適用涉外民事法律適用法以定本件之準據法
    。依前規定，關於涉外侵權行為之準據法，應適用侵權行為
    地法。原告2人主張被告之侵權行為發生在我國境內，故本
    件涉外事件之準據法，應依中華民國之法律。
貳、實體部分
一、原告2人起訴主張：被告明知如附表所示商標，係原告2人分
    別向智慧財產局申請註冊核准在案，且仍在商標專用期間內
    之商標，任何人未經原告2人同意或授權，不得販賣或意圖
    販賣而持有、陳列。被告基於販賣仿冒商標商品之犯意，於
    民國110年1月15日前某時，向真實姓名年籍不詳之人，購得
    仿冒上開商標名稱及圖樣之商品，並於110年10月30日上午7
    時許，在雲林縣○○鎮○○路00號前擺攤，供不特定消費者選購
    。經警於同日上午8時40分許在上開處所查獲，扣得如附表
    所示物品。依商標法第69條第3項、第71條第1項規定，對被
    告請求損害賠償。又依被告於偵查中所稱，每件仿冒商標商
    品售價為新臺幣（下同）200元，以此為計算損害賠償之基
    礎，原告阿迪達斯公司主張以每件仿冒商品售價之1,400倍
    計算損害賠償金額，原告彪馬公司主張以每件仿冒商品售價
    之1,000倍計算損害賠償金額。且原告2人均另依民法第195
    條第1項規定，請求被告將侵害商標權情事之判決書內容，
    刊登於新聞紙，並聲明：
㈠、被告應給付原告阿迪達斯公司28萬元，並自111年4月15日（
    即起訴狀繕本送達翌日）起至清償日止，按週年利率百分之
    5計算之利息。
㈡、被告應給付原告彪馬公司20萬元，並自111年4月15日（即起
    訴狀繕本送達翌日）起至清償日止，按週年利率百分之5計
    算之利息。
㈢、前二項判決請准供擔保宣告假執行。
㈣、被告應將侵害原告等商標權情事之刑事附帶民事訴訟判決主
    文內容以長25公分、寬19公分之篇幅、10號細明體字體，分
    別登載於含自由時報、聯合報、中國時報等3報全國版面之
    首頁下半頁各1日。
㈤、訴訟費用由被告負擔。 
二、被告則以：原告2人請求金額過高，希望賠償金額減少一點
    等語置辯。 
三、附帶民事訴訟判決，應以刑事訴訟判決所認定事實為據，刑
    事訴訟法第500條前段定有明文。本件原告2人主張被告販賣
    如附表所示仿冒原告2人商標之商品，致侵害原告2人商標權
    事實，為被告於刑事程序所不爭執，且經本院111年度港智
    簡字第1號刑事判決審認事證明確，並論處被告罪刑有期徒
    刑4月在案，有前開刑事判決可稽。故原告2人主張被告販賣
    仿冒商標商品之侵權行為事實，堪信為真實。
四、商標權人對於因故意或過失侵害其商標權者，得請求損害賠
    償，商標法第69條第3項定有明文。又商標權人請求損害賠
    償時，得就下列各款擇一計算其損害：一、依民法第216條
    規定。但不能提供證據方法以證明其損害時，商標權人得就
    其使用註冊商標通常所可獲得之利益，減除受侵害後使用同
    一商標所得之利益，以其差額為所受損害。二、依侵害商標
    權行為所得之利益；於侵害商標權者不能就其成本或必要費
    用舉證時，以銷售該項商品全部收入為所得利益。三、就查
    獲侵害商標權商品之零售單價1,500倍以下之金額。但所查
    獲商品超過1,500件時，以其總價定賠償金額。四、以相當
    於商標權人授權他人使用所得收取之權利金數額為其損害，
    商標法第71條第1項定有明文。依此，被告既有侵害原告商
    標權之行為，原告依商標法第71條第1項第3款之規定，請求
    被告負損害賠償責任，即有所據。本院所應審究者，乃原告
    2人所提出之損害基礎是否合理。
五、經查： 
㈠、所謂「零售單價」係指侵害他人商標權之商品實際出售之單
    價，並非指商標權人自己商品之零售價或批發價（最高法院
    95年度台上字第295號民事裁判意旨參照）。查被告於本案
    刑事案件警詢時供稱其每件商品售價為200元等語明確。又
    卷內並無其他證據足證被告另有以較其供述為高之售價販賣
    上開仿冒商品，是原告2人主張以被告零售價格200元作為計
    算損害賠償之基礎，尚屬合理，可以採信。　　
㈡、衡諸商標法第71條第1項、第2項之規範體系架構，侵害商標
    權之損害賠償責任並未逸脫損害賠償理論中「填補損害」之
    核心概念，商標法第71條第1項第3款僅為免除商標權人就實
    際損害額之舉證責任，始以法律明定其法定賠償額，以侵害
    商標權商品之零售價倍數計算，認定其實際損害額；另一方
    面，立法者考量以倍數計算之方法，致所得之賠償金額顯不
    相當者，賦予法院依同條第2項酌減之權限，使商標權人所
    得賠償與其實際上損害情形相當，以杜商標權人有不當得利
    或懲罰加害人之疑。而判斷侵害商標權之損害賠償範圍，應
    以加害人之侵害情節及權利人所受損害為主，是以有關加害
    人之經營規模、仿冒商標商品之數量、侵害行為之期間、仿
    冒商標之相同或近似程度，及註冊商標商品真品之性質與特
    色、在市場上流通情形、加害人所可能對商標權人所創造並
    維護之商標權所生之損害範圍及程度等均為審酌之因素。因
    此本院審酌：
　⒈被告以遠低於真品之價格販售，衡諸常情，消費者因此當能
    知悉所購買者並非原告出售之商品，又被告販賣仿冒商標商
    品之時間未及1日，有本案刑事判決在卷可參，時間尚短，
    是以被告行為所造成之潛在商業利益損害尚屬有限，且被告
    獲利非謂甚鉅，另被告係以擺攤方式侵害商標權，非製造仿
    冒商品之工廠，亦非販售仿冒商品之大盤商；復考量扣案之
    仿冒商標商品數量（「adidas」商標衣服53件、長褲2件、
    短褲14件、外套1件、包包3只；「PUMA」商標衣服13件)與
    真品售價（「adidas」商標衣服每件約1,490元、長褲每件
    約1,890元、短褲每件約1,290元、外套每件約2,490元、包
    包每件約1,690元；「PUMA」商標衣服每件約1,080元）；參
    以兩造資力、被告之教育程度、經濟狀況等一切情狀，認如
    以上揭零售單價200元分別乘以原告阿迪達斯公司主張之1,4
    00倍計算損害賠償金額、原告彪馬公司主張之1,000倍計算
    損害賠償金額，均顯不相當，有使商標權人不當得利或懲罰
    加害人之疑，應分別以被告零售單價之200倍（原告阿迪達
    斯公司部分）及100倍（原告彪馬公司部分）計算賠償額，
    較為允當。　　　　　
　⒉是以，本院認原告阿迪達斯公司得請求被告賠償金額應為4萬
    元（計算式：200元×200＝4萬元），原告彪馬公司得請被告
    賠償金額應為2萬元（計算式：200元×100＝2萬元），逾此範
    圍之請求，即屬無據，不應准許。
㈢、給付無確定期限者，債務人於債權人得請求給付時，經其催
    告而未為給付，自受催告時起，負遲延責任。其經債權人起
    訴而送達訴狀，與催告有同一之效力。又遲延之債務以支付
    金錢為標的者，債權人得請求依法定利率計算之遲延利息，
    民法第229條第2項、第233條第1項前段分別定有明文。又應
    付利息之債務，其利率未經約定，亦無法律可據者，週年利
    率為百分之5，民法第203條亦有規定。查本件損害賠償之訴
    ，在性質上尚乏由兩造事先約明給付期限之可能，則原告2
    人請求被告給付自刑事附帶民事起訴狀繕本送達翌日（起訴
    狀繕本送達被告為111年4月14日，有本院送達證書1紙在卷
    可稽，是送達翌日為111年4月15日）起至清償日止，按週年
    利率百分之5計算之法定遲延利息，應屬有據。
六、不法侵害他人之身體、健康、名譽、自由、信用、隱私、貞
    操，或不法侵害其他人格法益而情節重大者，被害人雖非財
    產上之損害，亦得請求賠償相當之金額。其名譽被侵害者，
    並得請求回復名譽之適當處分，民法第195條第1項定有明文
    。原告2人固依上開規定請求被告以將判決書登報之方式回
    復原告2人名譽，然名譽有無受侵害，應以社會上之評價是
    否貶損作為判斷之依據，且所謂適當之處分，係指該處分在
    客觀上足以回復被害人之名譽且屬必要者而言。本院審酌原
    告2人之商標商品，在國內外行銷多年，具相當知名度，價
    值不斐，本件被告販賣之仿冒商標商品，售價遠低於真品市
    價，一般消費者較無可能誤認該仿冒商品係屬真品。且本件
    並無證據證明被告係以將仿冒品宣稱為真品方式進行銷售，
    能否認為消費者必然誤將品質低劣之仿冒商品當成原告2人
    販售之真品，進而使消費者留下對原告2人商品品質低劣印
    象，亦有疑問。再參酌被告販賣仿冒商品時間未及1日，商
    品種類及扣案涉及侵害原告2人所屬商標權之商品數量尚非
    龐大，難認該仿冒商標商品流入全臺廣大消費市場，足以造
    成原告2人之業務上信譽已遭受全國性之損害，而有藉由刊
    登判決主文內容於3大報之全國版面之首頁下半頁各1日予以
    回復之必要。再者，命被告於上揭3報之全國版刊登侵害商
    標權之刑事附帶民事訴訟判決主文內容，所需篇幅非小，刊
    登費用不低，對於被告造成之負擔至為沉重，相對於被告侵
    權行為所致之損害及原告藉由此一登報行為所可獲致回復商
    譽之實際效益，亦難認合乎比例原則，況縱認原告2人名譽
    權受有損害，由本次違反商標法案件之刑事判決及本件刑事
    附帶民事判決，均以全文上網公開方式公告週知，應足以澄
    清，尚無以原告2人主張之上開方式登報必要，是此部分請
    求，均無理由，應均予駁回。
七、綜上所述，原告2人依商標法第69條第3項、第71條第1項第3
    款，請求被告應給付原告阿迪達斯公司4萬元、彪馬公司2萬
    元，及均自111年4月15日起至清償日止，按週年利率百分5
    計算之利息，為有理由，應予准許。原告2人其餘請求，尚
    屬無據，應予駁回。
八、本判決所命給付之金額未逾50萬元，依刑事訴訟法第491條
    第10款準用民事訴訟法第389條第1項第5款規定，就被告勝
    訴部分，由本院依職權宣告假執行，復依同法第392條第2項
    規定，依職權諭知被告如以主文第4項、第5項所示金額為原
    告阿迪達斯公司、彪馬公司預供擔保後，得免為假執行。至
    原告2人就敗訴部分陳明願供擔保聲請宣告假執行，因訴之
    駁回而失所依據，不予准許。
九、本件事證已臻明確，兩造其餘攻擊防禦方法及證據，核與判
    決之結果不生影響，爰不一一論列，併此敘明。
十、本件為刑事附帶民事訴訟，依法無庸繳納裁判費，且訴訟程
    序中，兩造並無其他訴訟費用之支出，爰不另為訴訟費用負
    擔之諭知。
據上論結，本件原告2人之訴均一部有理由、一部無理由，依智
慧財產案件審理法第27條第2項，刑事訴訟法第502條、第491條
第10款，民事訴訟法第389第1項第5款、第392條第2項，判決如
主文。
中　　華　　民　　國　　111 　年　　8 　　月　　2 　　日
                  北港簡易庭   法  官 蕭孝如

以上正本證明與原本無異。
如不服本判決應於收受判決後 20 日內向本院提出上訴書狀，並
應敘述具體理由；其未敘述上訴理由者，應於上訴期間屆滿後20
 日內向本院補提理由書（均須按他造當事人之人數附繕本）。
「切勿逕送上級法院」。
                               書記官 鄭庭羽
中　　華　　民　　國　　111 　年　　8 　　月　　2 　　日

附表：
編號 註冊/審定號 商標權人    仿冒商標商品  1 00000000 00000000 德商彪馬歐洲公開有限責任公司 仿冒PUMA商標衣服13件  2 00000000 00000000 00000000 00000000 德商阿迪達斯公司 仿冒addidas商標衣服53件、褲子16件(其中長褲2件、短褲14件)、外套1件、包包3只